【裁判字號】    98,上訴,1923
【裁判日期】    980624
【裁判案由】    偽造文書等
【裁判全文】
臺灣高等法院刑事判決                98年度上訴字第1923號
  上  訴  人
  即  被  告  乙○○
上列上訴人因偽造文書等案件，不服臺灣臺北地方法院98年度訴
字第313號，中華民國98年3月27日第一審判決（起訴案號：臺灣
臺北地方法院檢察署97年度偵字第25672號），提起上訴，本院
判決如下：
    主  文
原判決撤銷。
乙○○行使偽造私文書，足以生損害於他人，處有期徒刑貳月，
如易科罰金，以新臺幣壹仟元折算壹日。緩刑貳年。
乙○○被訴恐嚇取財部分無罪。
    事  實
一、乙○○前於民國（下同）九十七年五月二十日因妨害名譽案
    件，為與丙○○和解，而支付新臺幣（下同）一萬元，遂心
    生怨懟，竟基於行使偽造私文書及誹謗之犯意，於同年十月
    三十日下午六時二分許，在不詳地點，以網際網路連結上無
    名小站，將所擷取丙○○之網路照片，張貼於其所使用帳號
    maggie70125旁，冒用丙○○名義，在「古小偉的彩妝」網
    誌留言板上，繕打「靠著Kevin老師爬到這一步，也是真的
    非常厲害，畢竟業界裡面會出賣肉體的他是很知名的，誰會
    想到一個外表像大叔人會為了自己的地位出賣身體，而且古
    先生（按：指古小偉）還扮演了〝女人〞的部分」等語，詆
    毀甲○○為靠Kevin老師提拔，而扮演女人出賣肉體，以足
    以貶損他人人格之事，妨害甲○○（即古小偉）之名譽，並
    藉由網際網路散布於眾而行使之，傳述足以毀損甲○○名譽
    之事，並足以生損害於丙○○。
二、案經甲○○、丙○○訴由臺北縣政府警察局新店分局報請臺
    灣臺北地方法院檢察署檢察官偵查起訴。
    理  由
一、訊據上訴人即被告乙○○供承有於上開時地，將所擷取之丙○○網路照片，張貼於其所使用帳號 maggie70125旁，而在
    「古小偉的彩妝」網誌留言板上，繕打「靠著 Kevin老師爬
    到這一步，也是真的非常厲害，畢竟業界裡面會出賣肉體的
    他是很知名的，誰會想到一個外表像大叔人會為了自己的地
    位出賣身體，而且古先生（按：指古小偉）還扮演了〝女人
    〞的部分」等語之事實，惟被告否認有公訴人指訴之誹謗及
    偽造文書犯行，辯稱：伊打那些字只是氣話，也沒有要散佈
    的意思，不是故意要毀謗甲○○的。而伊用丙○○的照片，
    是因為之前跟丙○○有糾紛，伊用她照片是要人知道伊找的
    對象是她，並沒有要冒用她名義之意思云云，惟查：
(一)被告如何於上開時間，將所擷取之告訴人丙○○網路照片，
    張貼於其所使用帳號maggie70125旁，而在「古小偉的彩妝
    」網誌留言板上，繕打「靠著Kevin老師爬到這一步，也是
    真的非常厲害，畢竟業界裡面會出賣肉體的他是很知名的，
    誰會想到一個外表像大叔人會為了自己的地位出賣身體，而
    且古先生（按：指古小偉）還扮演了〝女人〞的部分」等語
    ，冒用告訴人丙○○之名義，在網路上，詆毀告訴人甲○○
    為靠Kevin老師提拔，而扮演女人出賣肉體，毀損告訴人甲○○之名譽，並生損害於告訴人丙○○等事實，業據告訴人
    甲○○、丙○○分別指訴綦詳在卷，並有網路留言板列印畫
    面在卷可參。
(二)被告雖以上揭情詞置辯，惟按電磁紀錄藉機器或電腦之處理
    所顯示之影像或符號，足以為表示其用意之證明者，以文書
    論，刑法第二百二十條第二項定有明文。被告亦供承有張貼
    告訴人丙○○之網路照片，及繕打如事實欄所示之文字於他
    人之留言板（電磁紀錄）上，以此被告刻意顯示告訴人丙○○之上開照片，顯係為表彰為告訴人丙○○所製作之用，否
    則被告既於他人留言板上繕打上揭字語，又何以不在自己所
    使用之網路帳號旁貼上自己之照片。又本案中被告之上開留
    言提及「出賣肉體」、「扮演了〝女人〞的部分」等字眼，
    含有輕蔑、羞辱之意，且係對告訴人甲○○人格評價之貶抑
    ，被告辯稱只是說氣話，沒有誹謗之意云云，要係卸責之詞
    ，而無足採。另按一般電腦用戶在網際網路刊登留言之方式
    ，須用戶先在用戶端電腦上編輯留言內容完成後，再按鍵傳
    送該份留言，留言之內容方得以登載於網頁上，供使用網路
    之不特定人瀏覽，是被告既已在前開網站留言板上刊登上開
    偽造之電磁紀錄，其所為除已在其所利用之電腦內偽造私文
    書外，尚透過傳送刊登於網路供人觀覽之方式，將該偽造之
    私文書予以行使；再徵諸此份電磁紀錄藉電腦之處理所顯示
    之內容，客觀上已足使人誤認係告訴人丙○○所刊登，傳述
    毀損告訴人甲○○名譽之事，則被告行使偽造私文書之行為
    ，自足以毀損告訴人甲○○之名譽，並生損害於告訴人丙○○。
  綜上所述，被告所辯各節要係卸責之詞，不足採信，事證明確
  ，被告上揭犯行，堪以認定。
二、按電磁紀錄藉機器或電腦之處理因而所顯示之影像、文字或
    符號等內容，足以表示其一定之用意，依刑法第二百二十條
    第二項規定，以文書論。本件被告將所擷取告訴人丙○○之
    網路照片，張貼於其所使用帳號maggie70125旁，冒用告訴
    人丙○○名義，將如事實欄所示之文字張貼於電腦網站即他
    人網頁之電磁紀錄上，藉電腦之處理顯示上開照片及文字等
    內容，足以表彰上揭於他人留言板上所顯示之內容為告訴人
    丙○○所製作，該電磁紀錄依刑法第二百二十條第二項之規
    定，以私文書論。又按一般電腦用戶在網際網路刊登留言之
    方式，須用戶先在用戶端電腦上編輯留言內容完成後，再按
    鍵傳送該份留言，留言之內容方得以登載於網頁上，供使用
    網路之不特定人瀏覽，是被告既已在上開網頁上刊登出上開
    偽造之電腦文件文書，其所為除已在其所利用之電腦內偽造
    私文書外，尚透過傳送刊登於網路供人觀覽之方式，將該偽
    造之私文書予以行使；再徵諸此份電腦文件文書之內容，客
    觀上已足使人誤認係告訴人丙○○所為，則被告行使偽造私
    文書之行為，自足以生損害於告訴人丙○○。是核被告乙○○所為，係犯刑法第二百十六條、第二百二十條第二項、第
    二百十條之行使偽造（準）私文書罪及刑法第三百十條第二
    項之加重誹謗罪。其所犯偽造（準）私文書之低度行為，為
    行使之高度行為所吸收，不另論罪。又其一行為觸犯行使偽
    造文書罪與誹謗罪，應從重論以行使偽造文書一罪。起訴書
    雖漏載刑法第二百二十條第二項之法條，惟業據蒞庭檢察官
    於原審法院審理時當庭補充，並經當庭再告知被告所犯罪名
    ，自無礙其訴訟上防禦權之行使。原審對被告上開所為，予
    以論罪科刑，固非無見，惟查：被告於上開網誌留言板上繕
    打上揭字語，係以告訴人甲○○為靠Kevin老師提拔，而扮
    演女人出賣肉體等語，貶損告訴人甲○○人格，而妨害告訴
    人甲○○之名譽，原審就被告究以何足以貶損告訴人甲○○
    人格之事，而妨害告訴人甲○○之名譽，未於事實具體載明
    ，並於判決理由敘明，自有未洽，是被告上訴意旨否認有冒
    用告訴人丙○○名義及誹謗告訴人甲○○之犯意，固均無理
    由，惟原判決關於行使偽造私文書部分既有可議，自應與定
    執行刑部分，併由本院予以撤銷改判，爰審酌被告之素行、
    犯罪之動機、目的、手段，僅因前與告訴人丙○○有嫌隙，
    而為本案犯行，致告訴人甲○○名譽受損，並生損害於告訴
    人丙○○，惟犯罪後已知悔悟，並已向告訴人甲○○、丙○○道歉，且分別賠償告訴人甲○○、丙○○八萬元及五萬元
    ，告訴人甲○○、丙○○亦表示不予追究之意等一切情狀，
    量處有期徒刑二月，並諭知易科罰金之折算標準。而查被告
    前未曾受有期徒刑以上刑之宣告，有本院被告前案紀錄表在
    卷可稽，素行尚屬良好，本次因與告訴人丙○○間之宿怨，
    一時思慮不周，致涉犯上開罪刑，惟被告嗣已坦承犯行，且
    與告訴人丙○○、甲○○達成和解，分別賠償告訴人丙○○
    、甲○○5萬元及8萬元，有和解筆錄在卷可參，告訴人丙○○、甲○○並表示對被告不願再追究之意，被告犯罪情節亦
    非至為嚴重，且被告現仍就讀世新大學三年級，有其學生證
    影本在卷可考，被告經此教訓，爾後當知所警惕，諒無再犯
    之虞，本院審酌被告犯罪之情節及犯罪後之態度，爰依刑法
    第74條第1項第1款規定諭知緩刑二年，以啟自新。
三、公訴意旨另以：被告乙○○因曾與其男友之前女友丙○○在
    網路上發生爭執互控誹謗，後雙方合意由其支付丙○○新台
    幣（下同）1萬元以為和解，詎被告乙○○竟因此心生不滿
    ，而基於恐嚇取財之犯意，於民國（下同）97年10月30日晚
    上10時44分許，以行動電話傳送內容為「加倍償還賠償金，
    也就是兩萬。並公開在網誌向我道歉。這是看你想不想保護
    你朋友而已，你不是最愛朋友了嗎？考慮一下不勉強。」之
    簡訊，至丙○○所使用之行動電話，以此方式恐嚇丙○○給
    付2萬元，並向其致歉，致丙○○心生畏懼，丙○○因而前
    往臺北縣政府警察局新店分局碧潭派出所報案而未遂，因認
    被告乙○○就此部分涉犯刑法第346條第1項之恐嚇取財罪嫌
    云云。
四、按犯罪事實應依證據認定之，無證據不得認定犯罪事實﹔又
    不能證明被告犯罪者，應諭知無罪之判決，刑事訴訟法第15
    4條第2項及第301條第1項分別定有明文。而所謂認定犯罪事
    實之證據，係指足以認定被告確有犯罪行為之積極證據而言
    ，該項證據自須適合於被告犯罪事實之認定，始得採為斷罪
    資料，如未能發現相當證據，或證據不足以證明，自不能以
    推測或擬制之方法，以為裁判之基礎。又犯罪事實所憑之證
    據，無論係直接證據或間接證據，其為訴訟上之證明，須於
    通常一般人均不致有合理懷疑而得確信其為真實之程度，始
    得據為有罪之認定，倘其證明尚未達此程度而有合理懷疑時
    ，本諸無罪推定原則，自應為被告無罪之諭知（參照最高法
    院二十九年上字第三一Ｏ五號、四十年臺上字第八六號及七
    十六年台上字第四九八六號判例意旨）。另按刑法第三百四
    十六條第一項恐嚇取財罪之構成，以行為人對被害人為不法
    之惡害通知，並足使人心生畏懼而交付財物為要件。苟行為
    人所為並不能認係惡害之通知，或被害人並未因此生畏怖心
    ，要無由成立本條之恐嚇取財罪。
五、查公訴人據以認被告乙○○涉犯上開恐嚇取財罪嫌，無非係
    依被告之供述、告訴人丙○○之指述及所提出之簡訊翻拍照
    片一幀等為其主要論據，訊據被告乙○○固供承有於上開時
    地，以行動電話傳送內容為「加倍償還賠償金，也就是兩萬
    。並公開在網誌向我道歉。這是看你想不想保護你朋友而已
    ，你不是最愛朋友了嗎？考慮一下不勉強。」之簡訊，至告
    訴人丙○○所使用之行動電話之事實，惟否認有何公訴人指
    訴之恐嚇犯行，辯稱：伊是因為之前與丙○○在網路上互罵
    ，賠償丙○○一萬元，伊希望丙○○向伊道歉，才會傳簡訊
    給丙○○，並沒有恐嚇她的意思云云，經查：被告與告訴人
    丙○○前於97年間因妨害名譽事件互提告訴，嗣於97年5月
    20日達成和解，雙方並協議由被告給付新台幣一萬元整予告
    訴人丙○○，此有和解書影本乙紙在卷可參（見偵查卷第21
    頁），堪認被告前確有因妨害名譽事件賠償告訴人丙○○一
    萬元之事實。嗣被告確有於上開時間傳送上開內容之簡訊至
    告訴人丙○○所使用之行動電話之情，此據被告供承在卷，
    並有告訴人丙○○提出之該簡訊翻拍照片一幀附卷可參，告
    訴人丙○○雖指稱該簡訊內容有使其心生畏懼之情，惟被告
    否認有意圖為自己不法所有，而使告訴人交付財物之意，經
    核告訴人丙○○所指稱恐嚇內容之「加倍償還賠償金，也就
    是兩萬。並公開在網誌向我道歉。這是看你想不想保護你朋
    友而已，你不是最愛朋友嗎？考慮一下不勉強。」等語，依
    該內容顯示被告係因不滿前因調解而給付之一萬元賠償金，
    而請求償還，並要求告訴人丙○○在網誌上道歉，復稱考慮
    一下不勉強，顯然決定權係置於告訴人丙○○一方，被告上
    開簡訊內容無非係因不滿曾賠償一萬元予告訴人丙○○所為
    之氣話，並無對告訴人丙○○顯示何恐嚇字語，是否得認屬
    惡害之通知，已非無疑，且被告係以傳送簡訊之方式傳達上
    開內容，告訴人丙○○與被告既非面對面，且未親耳見聞被
    告之口氣是否出於惡意，上開文字亦難認有何強烈之要脅感
    ，告訴人丙○○是否有因此等文字而心生畏懼，亦非無疑，
    被告所辯並無恐嚇之意思云云，應堪採信。綜上所述，被告
    既堅詞否認有對告訴人丙○○恐嚇取財之主觀犯意，而並查
    無何積極證據足資證明被告涉有公訴人指訴於上開時地對告
    訴人丙○○恐嚇取財之情，是本件既查無何積極證據足資證
    明被告有恐嚇取財犯行，被告所辯並無此部分犯行云云，應
    堪採信。被告犯罪尚屬不能證明，原審就此部分疏未詳加調
    查，細心勾稽，遽認被告有於上開時間傳送上揭內容之簡訊
    對告訴人丙○○為恐嚇取財犯行，而為被告有罪之認定，並
    予以論罪科刑，尚有未恰，被告執以上訴，非無理由，則原
    判決關於恐嚇取財部分既有可議，自應由本院予以撤銷，就
    被告被訴恐嚇取財部分改判被告無罪。
據上論斷，應依刑事訴訟法第368條、第369條第1項前段、第364
條、第301條第1項，刑法第216條、第220條第2項、第210條、第
310條第2項、第55條、第41條第1項前段、第74條第1項第1款，
刑法施行法第1條之1，判決如主文。
本案經檢察官陳大偉到庭執行職務。
中    華    民    國    98    年    6     月    24    日
                  刑事第十五庭  審判長法  官  吳昭瑩
                                      法  官  李釱任
                                      法  官  張傳栗
以上正本證明與原本無異。
偽造文書部分如不服本判決應於收受送達後10日內向本院提出上
訴書狀，其未敘述上訴之理由者並得於提起上訴後10日內向本院
補提理由書（均須按他造當事人之人數附繕本）「切勿逕送上級
法院」。
                                      書記官  吳玉華
中    華    民    國    98    年    6     月    24    日
附錄：本案論罪科刑法條全文
刑法第二百十六條
行使第二百十條至第二百十五條之文書者，依偽造、變造文書或
登載不實事項或使登載不實事項之規定處斷。
刑法第二百二十條
在紙上或物品上之文字、符號、圖畫、照像，依習慣或特約，足
以為表示其用意之證明者，關於本章及本章以外各罪，以文書論
。
錄音、錄影或電磁紀錄，藉機器或電腦之處理所顯示之聲音、影
像或符號，足以為表示其用意之證明者，亦同。
刑法第二百十條
偽造、變造私文書，足以生損害於公眾或他人者，處五年以下有
期徒刑。
刑法第三百十條
意圖散布於眾，而指摘或傳述足以毀損他人名譽之事者，為誹謗
罪，處一年以下有期徒刑、拘役或五百元以下罰金。
散布文字、圖畫犯前項之罪者，處二年以下有期徒刑、拘役或一
千元以下罰金。
對於所誹謗之事，能證明其為真實者，不罰。但涉於私德而與公
共利益無關者，不在此限。
刑法第三百四十六條
意圖為自己或第三人不法之所有，以恐嚇使人將本人或第三人之
物交付者，處六月以上五年以下有期徒刑，得併科一千元以下罰
金。
以前項方法得財產上不法之利益，或使第三人得之者，亦同。
前二項之未遂犯罰之。


司法院資訊處製作；財團法人民間司法改革基金會備份。
